【裁判字號】    92,再小抗,2
【裁判日期】    920918
【裁判案由】    再審之訴
【裁判全文】
臺灣板橋地方法院民事裁定  九十二年度再小抗字第二號
    抗  告  人  許玉清
右抗告人與余志堅間請求清償債務事件，抗告人對於中華民國九十一年三月二十九日
本院板橋簡易庭九十一年度板小字第四六六號第一審小額訴訟確定判決提起再審，經
本院板橋簡易庭於中華民國九十二年七月二十八日裁定後（九十二年度板再小字第二
號），抗告人提起抗告，本院裁定如左：
    主      文
抗告駁回。
抗告費用新臺幣柒拾玖元由抗告人負擔。
    理      由
一、按對於小額程序之第一審裁判之上訴，非以其違背法令為理由，不得為之，民事
    訴訟法第四百三十六條之二十四第二項定有明文。所謂判決違背法令係指判決不
    適用法規或適用不當者而言。且依同法第四百三十六條之二十五規定，上訴狀應
    記載上訴理由，並表明原判決所違背之法令及其具體內容，以及依訴訟資料可認
    為原判決有違背法令之具體事實，上訴狀或理由書如未依此項方法表明者，即難
    認為已對小額訴訟第一審判決之違背法令有具體之指摘，又上訴理由如僅引用原
    審判決時之攻擊防禦方法作為上訴理由，應認為未對原審判決有何具體之指摘，
    不得謂已合法表明上訴理由，其上訴均難認為合法。又如未於上訴後二十日內補
    提合法之上訴理由書，毋庸命其補正，法院得逕以裁定駁回之，亦為民事訴訟法
    第四百三十六條之三十二第二項規定準用同法第四百七十一條、第四百四十二條
    第三項等規定甚明。又按再審之訴，應於三十日之不變期間內提起，其期間自判
    決確定時起算，但再審之理由知悉在後者，自知悉時起算。並應以訴狀表明再審
    理由（即原確定判決有民事訴訟法第四百九十六條第一項各款或第四百七十七條
    之情形）及關於再審理由並遵守不變期間之證據，提出於管轄法院為之，民事訴
    訟法第五百條第一項、第二項、第五百零一條第一項第四款分別定有明文。又再
    審之訴不合法者，法院應以裁定駁回之，民事訴訟法第五百零二條第一項亦規定
    明確。
二、本件抗告意旨略以：抗告人長年在大陸，民國九十一年三月二十九日異議是委託
    友人寄的，因抗告人在二○○一年四月至二○○二年十一月期間都被限制回台，
    台胞證被扣在海關，言詞辯論未能到場，其妻收到的書信通知只能傳真給抗告人
    ，四月十一日、三月二十九日都不知情。相對人余志堅亦非不知抗告人公司地址
    ，第一次託朋友黃三堅帶來名義是送機器到抗告人公司，都沒有說欠他貨款，第
    二次才一個人送貨，承攬代工昇美的名片，也證明紙是我昇美的，所印物品市面
    上也有行情，不可能有新臺幣（下同）二萬元代工費等語。並提出中華人民共和
    國太平海關走私犯罪偵查支局取保候審保證金交款通知書（收據）、臺灣板橋地
    方法院檢察署相驗屍體證明書等影本為證據。
三、經查，本件小額民事判決乃於九十一年三月二十九日宣判，且已於事實理由欄載
    明再審被告之主張及認定事實所憑之證據，抗告人於同年四月十一日收受判決，
    並於同年月二十三日以二造並無契約關係，再審原告僅與訴外人有承攬關係為上
    訴理由，聲明上訴，經本院於九十一年五月十六日以裁定駁回其上訴確定，並經
    再審原告於九十一年五月二十三日收受前開裁定，有本院九十一年度板小字第四
    六六號小額民事判決、九十一年度小上字第五六號民事裁定、上訴理由狀各一份
    、送達證書二紙附卷可稽，雖抗告人自稱其於二○○一年四月至二○○二年十一
    月之間都因證件扣押於大陸海關而滯留於大陸地區，然而經本院依職權向內政部
    警政署入出境管理局查詢抗告人之入出境紀錄，發現抗告人自九十年一月十三日
    起至九十年十月二十八日之間仍有多次入出國境之紀錄，自九十年十月二十八日
    出境後，迄九十一年六月三十日為止則無再入境之紀錄，此有內政部警政署入出
    境管理局九十二年六月九日境信昌字第○九二○○六三一七五號函所附抗告人之
    入出境紀錄表一件可參（附於本院九十二年度再微字第三號卷內），則其所謂前
    述二○○一年四月至二○○二年十一月期間內均滯留大陸地區一節，並非完全實
    在；且前述本院九十一年度板小字第四六六號確定判決、九十一年度小上字第五
    六號確定裁定均經送達抗告人之住所，由其同居人以抗告人名義收受，可見抗告
    人卻已於當時知悉前述裁判結果。惟抗告人於九十二年三月二十六日始對前開小
    額民事判決提起再審之訴，已逾民事訴訟法第五百條所定之提起再審之不變期間
    ，復未依同法第五百零一條第一項第四款之規定，提出關於再審理由並遵守不變
    期間之證據，原告再審之訴已不合提起再審之程式。況原告所主張之再審事由，
    於其收受前開判決時即可知悉，並無再審理由知悉在後之情事甚明，再審原告竟
    遲至九十二年三月二十六日始向本院對上開民事小額判決提起再審之訴，此有再
    審原告所提民事再審之訴狀在卷足稽，顯已逾三十日之不變期間。除此而外，抗
    告人僅一再指陳關於事實上之陳述，並未具體指出原裁定有如何違背法令情事，
    更未指明原裁定所違反之法令條項或其內容以及依訴訟資料有何判決違背法令之
    具體事實，參諸前開說明，自不得謂已合法表明抗告理由，從而本件抗告，顯難
    認為合法，應予駁回。
四、本件抗告程序費用應依民事訴訟法第四百三十六條之十九條第一項確定其數額，
    其中抗告裁判費四十五元、送達郵資三十四元，合計七十九元，應由抗告人負擔
    。
五、又按提起再審之訴，應以訴狀提出於管轄法院，民事訴訟法第五百零一條第一項
    定有明文。本件抗告人於九十二年三月二十六日雖具狀對本院板橋簡易庭九十一
    年度板小字第四六六號小額訴訟確定判決提起再審之訴，雖又於九十二年四月二
    十四日另行繳納裁判費三百三十一元，但同日所陳之書狀仍僅聲明請求廢棄原判
    決，並未言及對前述第二審裁定聲請再審，但遲至九十二年七月四日方以言詞表
    明對於九十一年度小上字第五六號第二審確定裁定聲請再審，有本院板橋簡易庭
    九十二年七月四日訊問筆錄可稽（附於本院板橋簡易庭九十二年度板再小字第二
    號卷內），則抗告人於訴狀內所表明提起再審之訴之裁判乃僅為本院板橋簡易庭
    九十一年度板小字第四六六號小額訴訟確定判決，並不及於本院九十一年度小上
    字第五六號第二審確定裁定，而其未於書狀內表明，僅以言詞表明同時對於前述
    第二審裁定聲請再審，並不發生聲請再審之效果，則本件並無對本院九十一年度
    小上字第五六號第二審確定裁定為聲請再審之聲請事件存在，本院並無另行審理
    該部分之必要，附此敘明。
六、依民事訴訟法第四百三十六條之三十二第二項、第四百四十四條第一項前段、第
    四百七十一條第一項、第九十五條、第七十八條、第四百三十六條之十九第一項
    ，裁定如主文。
中      華      民      國    九十二    年      九      月     十八     日
                                臺灣板橋地方法院民事第一庭
~B審判長法  官  許  瑞  助
~B      法  官  周  舒  雁
~B      法  官  許  瑞  東
右正本證明與原本無異
本裁定不得抗告
中      華      民      國    九十二    年      九      月     十八     日
~B      法院書記官  陳淑芳


司法院資訊處製作；財團法人民間司法改革基金會備份。
